【裁判字號】    91,上訴,1499
【裁判日期】    920219
【裁判案由】    強盜等
【裁判全文】
臺灣高等法院刑事判決                          九十一年度上訴字第一四九九號
    上  訴  人
    即  被  告  丁○○
    選任辯護人  江雅萍  律師
右上訴人，因強盜等案件，不服臺灣板橋地方法院，九十年度訴字第八九七號，中華
民國九十一年四月二十二日第一審判決（起訴案號：臺灣板橋地方法院檢察署八十九
年度偵字第九九三五號）提起上訴，本院判決如左：
    主      文
原判決撤銷。
丁○○連續行使偽造私文書，足以生損害於他人，處有期徒刑拾月。台灣大哥大00
00－000000、0000－000000、0000－000000行動電話
申請書及同意書上偽造「乙○○」署押共六枚均沒收。
    事      實
一、丁○○基於民國八十八年九月中旬經案外人丙○○之介紹向綽號「淑坤」（台語
    近似「小君」，該人或名為戊○○乏正確年籍
    不明之乙○○及林嘉韻
    八十八年九月二十七日及八十九年一月九日分別恃乙○○之
    市○○路（後圍派出所對面）某通訊行，另於台北縣土城市○○路○段六號宇佳
    通訊行，向不知情之店員為買受行動電話門號之意思表示，選用臺灣大哥大00
    00－000000、0000－000000、0000－000000門號
    在該三門號臺灣大哥大股份有限公司行動電話申請書，及同意書上連續偽造乙○○之署押（簽名）共計六枚，完成私文書後交予不知情之店員，而取得上開三門
    號之Ｓ－Ｍ卡，足以生損害於乙○○及臺灣大哥大對門號之正確管理，丁○○則
    獲不付資費使用該三門號通訊之不法利益。嗣於八十九年四月七日二十時三十分
    經檢察官發搜索票在丁○○位於台北市○○街十三巷十六之三號四樓住處，查扣
    乙○○及林嘉韻之
二、案經台北市政府警察局移送台灣板橋地方法院檢察署檢察官偵查起訴。
    理    由
一、前開事實訊據上訴人即被告丁○○坦承以乙○○
    通訊行，辦理臺灣大哥大行動電話門號，然否認0000－000000、00
    00－000000號之門號為其所申辦。辯稱：其持有乙○○、林嘉韻之身分
    證確係經由丙○○之介紹向租屋在新莊迥龍的「淑坤」所借確因貪念才以他人身
    分證去申辦手機門號。
二、本院查：
  (一)被告所稱淑坤（或小君）其名為戊○○，經原審傳訊到場並予拍照、事後被告及
    證人丙○○均指非淑坤本人，或為同名，辯護人仍以同址台北縣三重市○○街二
    七號四樓請求傳訊該戊○○已無必要，真正之淑坤其人乏正確資料已無從傳訊，
    然事證已明，無事實之認定先予明。
  (二)本院依職權向臺灣大哥大股份有限公司函查以乙○○名義申辦行動電話門號之原
    始資料計有0000－000000、0000－000000、0000－0
    00000、0000－000000四組用戶，所附行動電話申請書及同意書
    上「乙○○」之簽名均非乙○○本人筆跡，其中0000－000000、00
    00－000000及0000－000000而與被告書寫之筆跡相同（見偵
    查第五一頁）則該三門號之行動電話申請書及同意書係被告所偽造乙○○署押應
    可認定。
三、按行動電話申請書及同意書均屬私文書，被告冒乙○○之名義提供
    二份書類偽造乙○○簽名進而交予店員完成門號申請，核犯刑法第二百十六條、
    第二百十條行使偽造私文書罪及第三百三十九條第二項之詐欺得利罪，其偽造署
    押係偽造私文書之階段行為不另論罪，而偽造私文書進而行使，偽造之低度行為
    應被高度行使行為所吸收，只論以行使偽造私文書罪，又被告先後冒名申請三支
    行動電話門號詐欺得利，所犯罪名相同、時間又密接顯基於概括之犯意反覆為之
    ，均應依連續犯規定各論以一罪並加重其刑。所犯二罪有牽連關係從一重以行使
    偽造私文書罪論，公訴人就0000－000000號部分起訴，惟餘二門號與
    之既，有連續犯關係，自為起訴效力所及。
四、原審認被告無行使偽造私文書之證據，只論究強盜罪固非無見，惟查(一)強盜罪尚
    屬不能證明（理由見後述）。(二)偽造私文書部分本院已依職權調查獲有書證且
    與被告自白相符自應論究。被告上訴意旨否認犯強盜為有理由，爰將原判決撤銷
    ，另行改判，審酌被告犯罪動機、手段、目的、造成危害及犯罪後之態度等一切
    情狀量處如主文第二項所示之刑示懲，偽造乙○○署押共六枚如主文所載應依刑
    法第二百十九條沒收。
五、公訴意旨又略以：丁○○意圖為自己不法所有，基於概括犯意，於民國八十八年
    七月十七日十九時許，在台北縣新莊市○○街十九巷二弄六號一樓上二樓之樓梯
    間，見乙○○單獨一人，遂持刀自後方架住乙○○之脖子，至使不能抗拒，而強
    取乙○○之黑色女用背包一個（內有乙○○之
    四時許，復承前犯意，在新莊市○○路新建巷二八弄二十號的一樓樓梯間，趁林
    甲○○尚未關妥大門之際，尾隨林甲○○進入樓梯間，持刀自後方架住林甲○○
    之脖子，至使不能抗拒，而強取林甲○○所有之女用黑色皮包一個（內有林甲○○及其女林嘉韻之
    索票在丁○○位於台北市○○街十三巷十六之三號四樓搜索，扣得乙○○及林嘉
    韻之
  (一)公訴人認被告有強盜匪嫌無非以乙○○、林嘉韻之
    ，該二
    失去，證人乙○○、林甲○○指認被告特徵相合，被告辯解
    等為論據。
  (二)公訴意旨訊據被告堅決否認有何強盜犯行，辯稱：查扣之乙○○、林嘉韻
    係向綽號「淑坤」（台語發音近似小君）所商借，先前曾受淑坤之託代辦門號，
    嗣後因起貪念才向他借用，尚未交還即被查扣等語。
  (三)本院查：
    1.證人乙○○於偵查中指稱認得被告之單眼皮，然本院當庭勘驗被告左眼單眼皮
      右眼為雙眼皮，證人林甲○○偵查中指被告在右臉頰有一個疤，然其在本院再
      度查看被告右臉頰沒有任何疤痕存在（見本院九十一年十二月十二日筆錄），
      則乙○○所描述行搶者特徵已有不符，林甲○○所稱行搶者應另有其人，顯非
      本案被告。
    2.事證上該乙○○、林甲○○在本院已陳明無法確認行搶者即本案被告，該二人
      於警訊憑被告相片指認並無與被告本人對面指認，檢察官雖透過指認牆供指認
      ，當天乙○○所稱「認得被告為單眼皮」，林甲○○指稱「在右臉有一個疤」
      ，然與本案被告特徵不符。原審遽予採認已有失入。
    3.被告家中確搜出乙○○與林嘉韻之
      靜英名義申請行動電話門號者字跡筆劃均與
      之0000－000000號之筆跡亦與被告不同可證，早有他人已利用該身
      分證冒名申請行動電話門號，證人丙○○經本院囑託訊問確證稱綽號「淑坤」
      （台語發音與「小君」相似），是其介紹與被告認識「淑坤」確有拿二張身分
      證交被告辦門號（見11.囑託訊問筆錄），則真正強盜者若非綽號「淑坤」
      者應為其前手。並無證據證明被告係強盜案之行為人。
  (四)按犯罪事實應依證據認定之，無證據不得推定其犯罪事實，刑事訴訟法第一百五
    十四條定有明文；又按在訴訟上用以證明事實之證據，須於通常一般人均不致有
    所懷疑而得確其為真實之程度者，始得據以為有罪之認定，倘其證明尚未達到此
    程度，而有合理之懷疑存在，致無從為有罪之確信時，即應為之無罪判決，有最
    高法院七十六年台上字第四九八七號判例可資參照。公訴人認被告丁○○涉有犯
    強盜罪嫌所依據之證據均無證據能力如前述，此外又查無其他積極證據可認被告
    確有強盜犯行，自難以強盜罪追訴處罰，但公訴人認與前開行使偽造文書罪有裁
    判上一罪關係，爰不另作無罪之諭知。
據上論結，應依刑事訴訟法第三百六十九條第一項前段、第三百六十四條、第二百九
十九條第一項前段，刑法第五十六條、第二百十六條、第二百十條、第五十五條、第
三百三十九條第二項、第二百十九條、罰金罰鍰提高標準條例第一條前段，判決如主
文。
本案經檢察官賴俊雄到庭執行職務。
中      華      民      國    九十二    年      二      月     十九     日
                              臺灣高等法院刑事第十八庭
                                  審判長法  官  吳      敦
                                        法  官  劉  慧  芬
                                        法  官  吳  明  峰
右正本證明與原本無異。
如不服本判決應於收受送達後十日內向本院提出上訴書狀，其未敘述上訴之理由者並
得於提起上訴後十日內向本院補提理由書（均須按他造當事人之人數附繕本）。
                                        書記官  李  華  安
中      華      民      國    九十二    年      二      月    二十四    日
附錄：本案論罪科刑法條全文
刑法第二百十條：
偽造、變造私文書，足以生損害於公眾或他人者，處五年以下有期徒刑。
刑法第二百十六條：
行使第二百十條至第二百十五條之文書者，依偽造、變造文書或登載不實事項或使登
載不實事項之規定處斷。


司法院資訊處製作；財團法人民間司法改革基金會備份。
